臺灣高雄地方法院刑事判決　　　　　　　　　　　　　九十年度易字第四二三五號
　　公　訴　人　臺灣高雄地方法院檢察署檢察官
　　被　　　告　乙○○
　　被　　　告　甲○○
右列被告因詐欺案件，經檢察官提起公訴（八十九年度偵字第二二八一五號），本院
判決如左：
    主  文
乙○○、甲○○幫助意圖為自己不法之所有，以詐術使人將本人之物交付，各處有期
徒刑伍月，如易科罰金，均以參佰元折算壹日。
      事  實
一、乙○○與甲○○因經濟拮据，於民國九十年七月間某日，見報紙有廣告稱：「收
    購金融存款簿」等語，竟貪圖小利，先以報載電話聯絡刊登該廣告之姓名年籍不
    詳綽號「阿林仔」之成年男子（以下稱「阿林仔」），約定於台中市○○路某泡
    沫紅茶店見面，再於同年年八月二日，至高雄匯通商業銀行高雄分行分別申請第
    0000000000000號、第0000000000000號帳戶，明知
    廣告刊登者出對價以取得他人帳戶使用行徑，常與行財產犯罪事實之需要密切相
    關，竟提供自己帳戶，各自基於幫助「阿林仔」等人實施詐欺犯罪之犯意，於約
    定時、地，以每本存摺新台幣（下同）一千元代價，將上開銀行存簿儲金帳戶（
    包括存摺、金融卡）各提供予「阿林仔」使用。該「阿林仔」男子旋於同年八月
    四日，在聯合報分類廣告版刊登廣告，以行動電話0000000000號為聯
    絡工具，佯稱低價販賣行動電話機，適有丙○○於同日見該廣告後，誤以為真，
    撥打上開行動電話號碼與自稱「蔡先生」之人聯絡，並告以欲購買諾基亞廠牌八
    二五０型號行動電話機四具，對方乃告以須先匯款一萬二千元至上開第0000
    000000000號甲○○帳戶，丙○○不疑有詐，遂依指示，在嘉義市○○
    路與西門路口旁之郵局櫃員機，將一萬二千元匯入上開帳戶後，再撥打上開行動
    電話確認款項匯入情形，對方乃謊稱該筆款項未匯入該帳戶，指示丙○○再行匯
    款，並告以另匯入上開第0000000000000號乙○○帳戶，以此詐術
    使丙○○陷於錯誤，而於同年月四、五日陸續匯款五次，共匯款十九萬四千九百
    七十三元至甲○○帳戶，匯款十二萬九千六百六十四元至乙○○帳戶。嗣丙○○
    因久未見渠等依約交付行動電話機，乃再查詢其帳戶存款情形，發現上開款項已
    經匯出，且已遭對方以提款卡提領完畢，始知受騙，旋向上開銀行告知上情。嗣
    乙○○、甲○○於同年月六日上午九時許，至上開銀行欲辦理存摺補發及印鑑掛
    失時，為該銀行行員報警查獲。
二、案經丙○○訴由高雄市政府警察局新興分局移送台灣高雄地方法院檢察署檢察官
    偵查起訴。
    理  由
一、被告二人確有於右揭時、地將其所有上開帳戶存摺及金融卡交予「阿林仔」之事
    實，業據被告二人於警、偵訊及本院審理時時均供承不諱，且互核一致。而「阿
    林仔」等人以該帳戶作為詐欺取財工具，利用告訴人丙○○欲購買行動電話，向
    丙○○佯稱須先電匯價款，致丙○○陷於錯誤，信以為真，依指示將共計三十二
    萬四千六百三十七元之款項匯入被告二人上開銀行帳戶等情，亦據告訴人丙○○
    於警、偵訊及本院調查時指述甚詳，並有乙○○、甲○○之存款開戶申請書各一
    份、萬通銀行自動櫃員機交易明細表二紙、華南商業銀行自動櫃員機交易明細表
    二紙、郵局自動櫃員機交易明細表一紙、匯通銀行印錄存摺戶交易資料二紙、Ａ
    ＴＭ提款、轉帳之交易明細二紙、丙○○存摺之存、提款記錄二紙在卷可稽，復
    參以金融存款帳戶，事關存戶個人財產權益之保障，除非本人或與本人親密關係
    者，難認有何理由可自由流通使用該存摺、金融卡，一般人均有妥為保管防阻他
    人任意使用之認識，縱使特殊情況偶有交付他人使用之需，亦必然深入瞭解用途
    後再行提供以使用，方符常情；且該等專有物品如若落入不明人士手中，極易被
    利用為與財產有關之犯罪工具，此為吾人依一般生活認知所易於體察之常識，而
    若有犯罪意圖者，非有正當理由，竟願出對價徵求他人提供帳戶，客觀上可預見
    其目的，係供為某筆資金之存入，後再行領出之用，且該筆資金之存入及提領過
    程係有意隱瞞其流程及行為人身份曝光之用意，一般人本於一般認知能力均甚易
    於意會，本件被告二人主動接觸有犯罪意圖者，並出售帳戶供渠等使用，復對該
    他人身份來歷毫無所悉，顯有幫助詐財之認識。
二、再依被害人丙○○之指述，其並未指及其被詐欺過程中，曾與被告聯繫、見面或
    其他接觸等情，是就如何向被害人等進行詐欺之過程一節，僅能證明實際對被害
    人行詐騙財物事實者，係綽號「蔡先生」之男子、「阿林仔」或其組成之「集團
    」，衡酌詐欺行為其中之「受交付詐欺款」，固屬整個詐欺行為之一重要環節，
    然客觀上受交付方法多端，倘由本人親自出面與被詐欺者行金錢交接，尚可稱之
    已涉詐欺構成要件行為分擔，然若受詐欺者係以透過電匯之間接方式付出款項，
    於另端收受者，客觀上實係向該郵匯業者直接受取財物之交付，其方式客觀上與
    直接受付自被詐欺者本人親手之交付，尚屬有別，蓋基於電匯業務之快速、便捷
    安全特性，後者（即電匯）付出財物方式，於被詐欺者交付財物予電匯流通業者
    之時，形同詐欺者已然透過電匯業者取得財物之受交付（換言之，當被害人將財
    物交付郵局時，應認已行詐欺犯罪構成要件行為中『交付』概念），是其後另端
    之提供帳戶存入匯款，性質上已是詐欺取財構成要件以外之協助行為，若僅單純
    提供帳戶協助，以使詐欺者順遂取得款項，尚難遽認即係本於共同犯意聯絡與該
    等不詳人士，分擔任何向被害人非法詐財之行為，充其量，應認僅止於幫助之犯
    意而為詐欺構成要件以外之行為。綜上所述，本件被告二人本於幫助意思而為詐
    欺構成要件（施詐術、使人交付財物）以外之行為，幫助詐欺行為之犯罪事證已
    明，被告二人犯行自堪認定。
三、核被告乙○○、甲○○所為，均係犯刑法第三十條一項、第三百三十九條第一項
    詐欺取財罪之幫助犯，被告二人實施詐欺構成要件以外之行為，係幫助犯，爰依
    刑法第三十條第二項減輕其刑，公訴人認被告二人均為詐欺取財罪之共同正犯，
    然本件並無證據足資證明被告確有參與詐欺犯行之構成要件行為，已如前述，又
    無證據證明其與實施詐欺犯行者之間有何犯意之聯絡或行為之分擔，是其等所為
    應僅屬幫助行為而已，公訴意旨認二人係共同正犯，容有未洽。審酌被告二人因
    一時經濟拮据，貪圖小利，竟提供詐欺犯者方便行騙財物，行為殊屬非是，惟其
    犯後已思悔悟，本件獲利微薄及其他犯罪等一切情狀，各量處如主文所示之刑，
    並均諭知易科罰金之折算標準。
據上論斷，應依刑事訴訟法第二百九十九條第一項前段，刑法第三十條第一項、第三
百三十九條第一項、刑法第四十一條第一項前段，罰金罰鍰提高標準條例第一條前段
、第二條，判決如主文。
本案經檢察官彭斐虹到庭執行職務。
中      華      民      國 九十一     年     十     月     十八     日
                                    臺灣高雄地方法院刑事第六庭
                                        審判長 法  官     李政庭
                                               法  官     周玉群
                                               法  官     邱泰錄
右正本證明與原本無異。
如不服本判決，應於判決送達後十日內，向本院提出上訴狀。
                                               書記官    林慧君
中    華    民    國      九十一      年      十      月      十八      日
附錄論罪科刑法條：
刑法第三百三十九條第一項：
意圖為自己或第三人不法之所有，以詐術使人將本人或第三人之物交付者，處五年以
下有期徒刑、拘役或科或併科一千元以下罰金。
